【裁判字號】    90,上訴,449
【裁判日期】    900530
【裁判案由】    違反槍砲彈藥刀械管制條例
【裁判全文】
臺灣高等法院臺中分院刑事判決                      九十年度上訴字第四四九號
    上  訴  人
    即  被  告  戊○○
    選任辯護人  張良銘
右上訴人因違反槍砲彈藥刀械管制條例案件，不服臺灣彰化地方法院八十九年度訴緝
字第三六號中華民國九十年一月二日第一審判決（起訴案號：臺灣彰化地方法院檢察
署八十八年度偵字第二九號），提起上訴，本院判決如左：
      主  文
原判決撤銷。
戊○○共同未經許可，持有手槍，累犯，處有期徒刑陸年貳月，併科罰金新台幣參拾
萬元，罰金如易服勞役，以罰金總額與六個月之日數比例折算之。並於刑之執行完畢
或赦免後令入勞動場所強制工作參年。
扣案之手槍壹把（槍枝管制編號0000000000）及子彈捌顆（鑑驗後所餘）
沒收。
    事  實
一、戊○○曾於民國（以下同）七十八年間，因違反槍砲彈藥刀械管制條例等案件，
    經法院判處有期徒刑二年三月確定，嗣經減刑為有期徒刑一年一月確定，甫於八
    十年五月三十一日執行完畢，仍不知悔改，其明知制式手槍及子彈係屬管制之槍
    彈，竟於八十四年間與其在台中合租房屋之友人吳佰健」死亡後，即改由其在台
    中租處持有吳佰健」生前所持有之具有殺傷力之貝瑞塔美國廠製口徑９ｍｍ制式
    手槍一把（槍枝管制編號0000000000）及口徑９ｍｍ制式子彈十一顆
    。嗣於八十七年十月三十日中午時分，戊○○與乙○○（業經本院另外審結）及
    另一綽號土虱」經查即丁○○（原審法院另案判決）三人，因欲前往彰化縣員林
    鎮解決戊○○之友人綽號王董」者與他人期貨買賣之糾紛，乃基於共同犯意聯絡
    ，由戊○○攜帶前揭具有殺傷力之貝瑞塔美國廠製口徑９ｍｍ制式手槍一把及口
    徑９ｍｍ制式子彈十一顆，綽號土虱」之不詳姓名人亦攜帶不明器械，在台中市
    ○○路、五權西路口，搭乘上由司機丙○○所駕駛車牌Ｕ６－七七六號營業小客
    車，乙○○乘坐於後座右側、綽號土虱」乘坐於左側，戊○○則乘坐於駕駛座右
    側，三人共同未經許可持有槍彈，戊○○上車後並取出前揭手槍拉動槍機，且以
    行動電話與不詳之人聯繫處理期貨買賣糾紛之事，坐於後座之人則要戊○○將槍
    收好，戊○○乃將槍彈置於座位底下；嗣車輛由台中縣烏日鄉○○○○○道上高
    速公路向南行駛，同日下午十三時十五分許，行至中山高速公路第一百九十五公
    里處（彰化縣境內）時，為執勤之巡邏員警攔查臨檢，乙○○三人下車並拿出身
    分證受檢之際（丁○○提出變造之「陳建村」身分證），其中一名員警因對車輛
    實施檢視，在駕駛座右側座椅下發現戊○○所置放之槍、彈，戊○○等三人見事
    已敗露，瞬即翻越外側護欄四散逃逸，惟警員仍扣獲前揭手槍一把、子彈十一顆
    （經送鑑驗後，餘八顆），及行動電話一具、變造之身分證等物。
二、案經國道公路警察局第三警察隊移送臺灣彰化地方法院檢察署檢察官偵查起訴。
    理  由
一、訊據上訴人即被告戊○○對於右揭時地為警查獲時逃逸之事實固坦承不諱，然矢
    口否認持有槍彈之犯行，並辯稱略以：槍是同案被告丁○○帶上車，交給伊觀看
    ，並非伊帶上車云云；然查前揭事實業據被告戊○○於原審法院供述明確（見原
    審卷第二十五至二十九頁）核與證人丙○○於警訊及偵查中證稱略以：坐前座之
    人一上車後即拿出一枝手槍，並拉一拉板機後，即放在前面，並沒有給後面的人
    看等語（見八十八年二月二日偵查筆錄及八十八年四月八日原審法院訊問筆錄）
    ，則同案被告丁○○於本院附和被告之辯解而證稱槍彈係伊在車上交給被告云云
    ；及證人丙○○於本院審理時改稱槍是後面的人拿給前座的人看云云；既與其於
    最初案發時於偵審中之證述情節不符，且與被告於原審法院之供述迴異，自以其
    最初之供述較為可採。此外並有扣案之手槍一把（槍枝管制編號0000000
    000），係貝瑞塔美國廠製口徑９ｍｍ制式半自動手槍，槍管內具陸條右旋來
    復線，機械性能良好，具有殺傷力，另扣案之子彈十一顆，均係口徑９ｍｍ制式
    子顆（經送鑑驗，試射三顆），亦具有殺傷力一節，亦經內政部警政署刑事警察
    局鑑定在案，有該局八十七年十一月十日刑鑑字第八四一九三號鑑驗通知書附卷
    可憑，此外復有扣案之身分證二枚，及在行動電話、營業小客車右後車門內側把
    手所採指紋之指紋鑑定書（內政部警政署刑事警察局局紋字第七四六號指紋鑑定
    書）一份附卷可稽，又被告戊○○係將該把手槍置於腰際，上車後即取出手槍，
    於車上時被告戊○○除曾使用行動電話談論討債事宜外，並曾拉動手槍之槍機，
    而遭後座之人出言制止，命其收好，被告戊○○始將槍彈置於座位底下之事實，
    亦據證人丙○○於警訊、偵查及原審法院八十八年度訴字第二０二號案件審理中
    結證甚明，再警員於營業小客車右前座椅下方查獲槍、彈之時，惟有司機丙○○
    停留現場未曾逃走，被告乙○○、戊○○、丁○○等三人均乘隙四散逃逸，其中
    二人逃逸時尚有攜持不明槍械乙節，亦據當時查獲本件之警員高安祥、周銘亮於
    審理中供證明確，諸此情節，被告戊○○等三人共同攜持槍彈之事實甚明，是以
    本件事證已臻明確，被告犯行洵堪認定。
二、核上訴人即被告戊○○所為，係犯槍砲彈藥刀械管制條例第七條第四項之持有手
    槍罪及同條例第十二條第四項之持有子彈罪。被告係以一行為，同時未經許可持
    有槍、彈，而觸犯數罪名，為想像競合犯，應從一重依槍砲彈藥刀械管制條例第
    七條第四項處斷。又被告戊○○、共同被告乙○○及丁○○三人間，就前開於八
    十七年十月三十日持有槍、彈之犯行，具有犯意聯絡與行為之分擔，均為共同正
    犯。又被告曾於七十八年間，因違反槍砲彈藥刀械管制條例等案件，經法院判處
    有期徒刑二年三月確定，嗣經減刑為有期徒刑一年一月確定，甫於八十年五月三
    十一日執行完畢，此有台灣彰化地方法院檢察署刑案資料查註紀錄表在卷可稽，
    其於受有期徒刑執行完畢五年以內，自八十四年間起持有扣案之槍彈，再犯有期
    徒刑以上之本罪，為累犯，應依法加重其刑。原審對被告予以論罪科刑，固非無
    見，然查原判決未就本件之共犯尚有同案之丁○○一節予以認定，其認事用法尚
    有未洽。被告上訴意旨否認犯罪，而指摘原判決不當，雖難認為有理由，然原判
    決既有上開可議，已屬無可維持，應由本院將原判決撤銷另為改判。爰審酌被告
    犯罪之動機、方法、手段、所生危害暨犯後態度等一切情狀，量處如主文第二項
    所示之刑，及諭知罰金易服勞役之折算標準，以示懲儆，次查本件被告長期持有
    制式之手槍及子彈，並於八十七年十月三十日與共同被告乙○○及丁○○三人共
    同持有槍彈欲處理友人期貨買賣糾紛之事，且由被告戊○○邀約其二人共同前往
    ，顯已足生危害社會治安秩序，本院衡量行為人所為犯罪行為之嚴重、危險性，
    及其個人性格傾向及改善之期待可能性，認被告應依槍砲彈藥刀械管制條例第十
    九條第一項之規定於刑之執行完畢或赦免後令入勞動場所強制工作三年。扣案之
    手槍一把（槍枝管制編號0000000000）、子彈八顆係屬違禁物，應予
    宣告沒收，至鑑驗時供試射之子彈三顆已滅失不存在，爰不予宣告沒收。
據上論結，應依刑事訴訟法第三百六十九條第一項前段、第三百六十四條、第二百九
十九條第一項前段、槍砲彈藥刀械管制條例第七條第四項、第十二條第四項，第十九
條第一項，現行法規所定貨幣單位折算新台幣條例第二條，刑法第十一條前段、第廿
八條、第五十五條、第四十七條、第四十二條第三項、第三十八條第一項第一款，罰
金罰鍰提高標準條例第二條，判決如主文。
本案經檢察官甲○○到庭執行職務。
中       華       民       國   九  十    年     五      月    三十     日
                                臺灣高等法院臺中分院刑事第四庭
                                      審判長法  官  洪  耀  宗
                                            法  官  江  德  千
                                            法  官  劉  登  俊
右正本證明與原本無異。
如不服本判決應於收受送達後十日內向本院提出上訴書狀，其未敘述上訴之理由者並
得於提起上訴後十日內向本院補提理由書（均須按他造當事人之人數附繕本）。
                                            書記官  林  水  濱
中       華       民       國   九  十    年     五      月    三十     日
                                                                        Ｋ


司法院資訊處製作；財團法人民間司法改革基金會備份。
